臺灣高雄地方法院刑事裁定
111年度聲字第267號
聲明異議人 
即  受刑人  李國誌



上列聲明異議人因不能安全駕駛致交通危險事件，以檢察官執行
之指揮為不當（臺灣高雄地方檢察署111年度執字第17號），向
本院聲明異議，本院裁定如下：
    主  文
異議駁回。
    理  由
一、聲明異議意旨略以：聲明異議人即受刑人李國誌因公共危險
    案件，經本院以110年度交簡字第2474號判處應執行有期徒
    刑6月，併科罰金新臺幣（下同）25,000元，有期徒刑如易
    科罰金，罰金如易服勞役，均以1,000元折算1日，並於民國
    110年12月8日確定。嗣經臺灣高雄地方檢察署（下稱高雄地
    檢）以111年度執字第17號執行傳票備註聲明異議人5年內3
    犯酒駕，不准易科罰金及易服社會勞動。惟聲明異議人現有
    正當工作，於○○○○文理補習班擔任數學老師及承攬○○文化園
    區園藝維護相關事務，一旦入監服刑，將會影響學生受教權
    ，另受刑人與父母、配偶及未成年子女同住，父母年邁，母
    親患有子宮內膜惡性腫瘤，身體狀況欠佳，亟需聲明異議人
    之照料，且受刑人需工作支付前揭同住父母、配偶及未成年
    子女之生活費，此外尚有高額房屋貸款需繳納，受刑人為避
    免再犯酒駕案件並戒除酒癮，已經將車輛售出、持續前往員
    榮醫院接受身心科戒癮治療，實有不宜入監執行之情狀，爰
    依法聲明異議，請求撤銷檢察官之執行指揮處分，並給予聲
    明異議人得予易科罰金或易服社會勞動之處分等語。
二、按受刑人或其法定代理人或配偶，以檢察官執行之指揮為不
    當者，得向諭知該裁判之法院聲明異議。犯最重本刑為5年
    以下有期徒刑以下之刑之罪，而受6月以下有期徒刑或拘役
    之宣告者，得以新臺幣1,000元、2,000元或3,000元折算1日
    ，易科罰金。但易科罰金，難收矯正之效或難以維持法秩序
    者，不在此限。依前項規定得易科罰金而未聲請易科罰金者
    ，得以提供社會勞動6小時折算1日，易服社會勞動。又前2
    項之規定，因身心健康之關係，執行顯有困難者，或易服社
    會勞動，難收矯正之效或難以維持法秩序者，不適用之，刑
    事訴訟法第484條、刑法第41條第1項、第2項、第4項分別定
    有明文。次按執行裁判由為裁判法院之檢察官指揮之，刑事
    訴訟法第457條第1項前段定有明文。又有期徒刑或拘役得易
    科罰金之案件，法院所諭知者，僅係易科罰金折算之標準，
    至應否准許易科罰金，應由執行檢察官審酌受刑人如不執行
    所宣告之刑，是否難達科刑之目的、難收矯正之成效或維持
    法秩序，以作為其裁量是否准予易科罰金之憑據。而此項易
    刑處分之准許與否，係法律賦予檢察官指揮執行之裁量權限
    ，倘未有逾越法律授權、專斷等濫用權力之情事者，自不得
    任意指摘為違法，最高法院107年度臺抗字第277號裁判意旨
    可資參照。
三、經查：
　　㈠聲明異議人於110年8月21日中午12時30分許起，在屏東市
      及高雄市鳳山區某處飲用酒類後，於同日下午4時30分仍
      駕駛車牌號碼0000-00號自小客車上路，於同日下午5時39
      分許，行經高雄市鳳山區五甲一路與國富路口，不慎追撞
      前方停等紅燈，由邱麗麗所駕駛之車號000-0000號普通重
      型機車，並於同日下午6時許測得其呼氣酒精濃度為每公
      升1.41毫克，經本院以110年度交簡字第2474號判決判處
      有期徒刑6月，併科罰金25,000元，有期徒刑如易科罰金
      ，罰金如易服勞役，均以1,000元折算1日，而於110年12
      月8日判決確定。前揭案件經送高雄地檢執行，執行檢察
      官傳喚聲明異議人於110年1月27日到案，給予聲明異議人
      陳述意見之機會，經考量聲明異議人當庭表示之意見後，
      認聲明異議人於5年內已3犯酒駕案件，確因不執行所宣告
      之刑，顯難收矯正之效或難以維持法秩序，而不准易科罰
      金及易服社會勞動，於110年2月24日執行傳票備註欄位註
      明：經審核後不准易科罰金及社會勞動等情，此經本院依
      職權調閱高雄地檢111年度執字第17號卷核閱無誤，堪以
      認定。
　　㈡經本院徵詢執行檢察官之意見，檢察官回覆稱：本案為5年
      內3犯酒駕案件，且酒測值高達1.14毫克，並且後二案間
      隔不到半年，如僅易科罰金難收矯正之效，此有高雄地檢
      111年3月17日雄檢榮嶂111執17字第1119014243號函1份在
      卷可憑（見本院卷第39頁）。
　　㈢再查，聲明異議人前因公共危險酒後駕車案件（於109年10
      月22日所為，檢測吐氣所含酒精濃度每公升0.59毫克），
      前經臺灣臺南地方檢察署以109年度營偵字第2061號為緩
      起訴處分，嗣經撤銷緩起訴處分而聲請簡易判決處刑，經
      臺灣臺南地方法院於110年10月7日以110年度交簡字第224
      1號判處有期徒刑2月，併科罰金20,000元確定（下稱甲案
      ）。再因酒後駕車案件（於110年2月18日所為，檢測吐氣
      所含酒精濃度每公升0.36毫克），經臺灣彰化地方法院於
      110年5月11日以110年度交簡字第600號判處有期徒刑3月
      確定，於110年8月17日易科罰金執行完畢（下稱乙案）。
      聲明異議人竟於乙案執行完畢僅僅4日後之110年8月21日
      ，再犯本案酒後駕車案件，而經本院以110年度交簡字第2
      474號判處聲明異議人應執行有期徒刑6月，併科罰金25,0
      00元確定，此有臺灣高等法院被告前案紀錄表及前開甲案
      判決、乙案判決網路列印本暨本案判決書正本各1份附卷
      可考（執行卷第17至28頁）。是聲明異議人確於109年10
      月至110年8月之不到1年內時間，竟已3次涉犯酒後駕車公
      共危險案件，並於乙案行為後僅6月餘（乙案執行完畢僅4
      日後）即再為本件酒後駕車犯行，甚且本次呼氣酒精濃度
      高達每公升1.41毫克，案發當時係無照駕駛（業經酒駕註
      銷）（見警卷第16頁、第20頁），且因此車禍肇事等情。
      足見其確有未記取教訓，短期內反覆為相同酒後駕車犯行
      ，而不容再予輕縱之情。是檢察官既已具體審酌聲明異議
      人是否具有「確因不執行所宣告之刑，難收矯正之效，或
      難以維持法秩序」，而不准易科罰金或易服社會勞動，其
      裁量權之行使亦難認有何違法或顯然不當之處。
　　㈣綜上，本院審酌聲明異議人所犯本案公共危險犯行業經判
      處有期徒刑6月，併科罰金25,000元確定。檢察官已考量
      聲明異議人本件係於5年內第3次因酒後駕車遭判刑（實則
      僅於1年內即3犯酒後駕車），且本案酒後駕車尚肇事而與
      他車發生碰撞，呼氣酒精濃度高達每公升1.14毫克等犯罪
      情節及態度，因而不准予易科罰金及易服社會勞動。是檢
      察官就前揭執行方式之裁量權行使，已就上述各節予以詳
      細考量，難認有何未依法定程序進行裁量，超越法律授權
      裁量範圍等情事。復已給予聲明異議人到庭陳述意見之機
      會（見執行卷第31至32頁之111年1月27日執行筆錄），業
      如前述。至聲明異議人固然提出戶籍謄本2份、診斷證明
      書、承攬服務契約、員榮醫院診斷證明書各1份（本院卷
      第13至25頁），佐證前述與父母、配偶及未成年子女同戶
      ，母親病情暨承攬園藝維護相關事務，並持續前往員榮醫
      院接受戒癮治療等情。然刑法第41條第1項就得否易科罰
      金之規定，業已刪除「受刑人因身體、教育、職業、家庭
      之關係或其他正當事由，執行顯有困難」之要件。是執行
      檢察官依據刑法第41條第1項但書、第4項規定，具體審酌
      聲明異議人確因不執行所宣告之刑，難收矯正之效，亦難
      以維持法秩序，而不准易科罰金及易服社會勞動，就本件
      所為處分，經核於法並無違誤或不當。從而檢察官執行之
      指揮應予維持，聲明異議人之異議為無理由，自應駁回。
四、依刑事訴訟法第486條裁定如主文。
中　　華　　民　　國　　111 　年　　3 　　月　　24　　日
                  刑事第十一庭  法  官  李貞瑩
以上正本證明與原本無異。
如不服本裁定，應於送達後5日內，向本院提出抗告狀。
中　　華　　民　　國　　111 　年　　3 　　月　　25　　日
                                書記官  洪王俞萍